臺灣高等法院臺中分院刑事判決　　　　　　　　　　九十三年度上易字第二二號
　　上　訴　人
　　即　被　告　甲○○
　　　　　　　　丙○○
右上訴人因違反商標法案件，不服臺灣彰化地方法院九十二年度易字第一三一五號中
華民國九十三年一月六日第一審判決（起訴案號：臺灣彰化地方法院檢察署九十二年
度偵字第一八七九號），提起上訴，本院判決如左：
      主  文
原判決撤銷。
甲○○、丙○○共同未得商標權人同意，於同一商品，使用相同之註冊商標，各處拘
役參拾日，如易科罰金，均以參佰元折算壹日。均緩刑貳年。
扣案之廣告招牌看板壹面沒收。
      事  實
一、甲○○、丙○○係夫妻，於民國八十八年十月間起加盟青心企業有限公司（下稱
    青心公司）之連鎖店，在彰化縣員林鎮○○路○段六○三號，經營「青心茶莊」
    販賣飲料，契約期間至九十年十月八日止。甲○○、丙○○二人均明知如附件所
    示之「青心及圖」，係青心公司向經濟部中央標準局（改制為經濟部智慧財產局
    ）申請商標註冊，並指定使用於商品及服務分類表第三十二類之汽水、礦泉水、
    蒸餾水、運動飲料、可樂、沙士、果汁、奶茶、菊花茶、麥苗汁、燒仙草等商品
    之商標專用權，專用期間自八十六年七月十六日起至九十六年七月十五日止。嗣
    甲○○、丙○○於加盟契約期滿後，因故未與青心公司續約，竟自九十年十月九
    日起，基於共同犯意之聯絡，未得商標權人同意，仍在上址繼續懸掛使用甲○○
    付款由青心公司向廣告招牌商訂作之其上附加如附件所示「青心」商標圖樣之廣
    告招牌一面，而經營如上開所示之冷、熱飲料等商品，侵害青心公司所享有之商
    標專用權。嗣經青心公司委由代理人郭隆偉報警處理，於九十一年十二月十九日
    十一時二十分許，為警持搜索票至上址查獲時止，仍未停止使用，並當場查扣該
    廣告招牌一面。
二、案經商標專用權人青心公司訴由彰化縣警察局報請臺灣彰化地方法院檢察署檢察
    官偵查起訴。
      理  由
一、訊據上訴人即被告（以下稱被告）甲○○、丙○○固不否認與青心公司之加盟契
    約僅至九十年十月八日止，其後即因故未與青心公司續訂加盟契約，仍於右揭時
    、地，繼續懸掛使用其上附加如附件所示「青心」商標圖樣之廣告招牌一面之事
    實，惟均矢口否認有何違反商標法之犯行，被告甲○○辯稱：伊於八十八年間加
    盟青心公司，即已懸掛前揭招牌，嗣因青心公司未盡到輔導義務，伊才未續約，
    並因與青心公司之加盟契約仍有糾紛，才繼續懸掛該招牌，並非意圖欺騙他人，
    且青心公司之前任負責人徐淑娥口頭同意只要不變更地點及負責人仍可繼續使用
    ，而該招牌亦早已斷電云云；被告丙○○辯稱：伊僅係單純家庭主婦，並未實際
    經營「青心茶莊」，且加盟事宜均係伊先生與青心公司接觸，伊並不知實際情形
    云云。經查：
    (一)右揭事實，業據告訴代理人郭隆偉指述歷歷，並據證人即告訴人青心公司前任
      負責人徐淑娥於原審結證明確，且如附圖所示「青心」之商標，係青心公司註
      冊取得商標專用權之商標圖樣，並指定使用於商品及服務分類表第三十二類之
      汽水、礦泉水、蒸餾水、運動飲料、可樂、沙士、果汁、奶茶、菊花茶、麥苗
      汁、燒仙草等商品，專用期間自八十六年七月十六日起至九十六年七月十五日
      止，有經濟部中央標準局第00000000號商標註冊證一件在卷可按。又
      被告甲○○、丙○○自加盟契約期滿後之九十年十月九日起，仍在上址，繼續
      懸掛使用附加如附件所示「青心」商標圖樣之廣告招牌一面，而經營冷、熱飲
      料等商品，迄於九十一年十二月十九日十一時二十分許，為警持搜索票至上址
      查獲時止，猶未停止懸掛使用該廣告招牌等情，亦為被告甲○○、丙○○所不
      否認，並據證人即執行搜索之警員洪宏偉於原審證述屬實，並有搜索筆錄一件
      、現場照片二張附卷，及廣告招牌一面扣案，可資佐證。足認被告甲○○、丙
      ○○二人確有於契約屆滿後仍繼續使用告訴人上開商標圖樣之廣告招牌。
    (二)再證人徐淑娥已於原審證述：加盟金十萬元乃初期規劃、樣品屋設計之費用，
      而加盟店之原料須向其公司購買，往後每年續約所收取者即原料費用，如果沒
      有繼續進原料，商標部分就不能使用，且當時並無口頭約定沒有續約期間可以
      繼續使用該廣告招牌，商標本係授權契約內使用，如果沒有加盟一定要換招牌
      等語。復觀諸被告丙○○、甲○○與告訴人青心公司（前法定代理人：徐淑娥
      ）所訂契約書第一條約定：「乙方於民國八十八年十月九日加入青心企業有限
      公司之『青心茶莊』連鎖店並同意付給甲方新臺幣壹拾萬元整為加盟金，為授
      權於契約期間內使用『青心茶莊』名稱之費用，並於訂立契約日繳清」（見警
      卷第九、十頁）。且告訴人於九十一年十月三日及九十一年十月二十二日所寄
      發之存證信函亦均載明：被告等之加盟店合約到期而未續約，應拆除與告訴人
      公司相關之廣告招牌等（見警卷第十二、十三頁）。足見告訴人僅授權被告等
      於契約期間內使用青心茶莊名稱，並無同意未續約仍可繼續使用系爭廣告招牌
      。且依卷附之照片觀之，該廣告招牌大而明顯，一般大眾輕易可見（見警卷第
      二一頁），證人洪宏偉於原審亦證稱：那天是白天，招牌都看得到，沒有對電
      線作檢視等語。是不論有無插電，均不能否定被告等確有使用該招牌廣告之事
      實。又被告等縱認與告訴人公司間之契約尚有糾紛，亦可藉由其他方式保留該
      廣告招牌，渠等經告訴人公司寄發存證信函後要求拆除招牌後，仍不予理會繼
      續懸掛該招牌，並販賣同上開商標專用權指定使用之奶茶等冷、熱飲料商品，
      自難認渠等無欺騙他人之意圖。
    (三)另證人謝國洲於原審證述：伊平常都去找被告甲○○泡茶，被告丙○○則在旁
      邊賣水果，如果賣飲料比較忙會過來幫忙等語；而證人洪宏偉於原審亦證稱：
      執行搜索當天被告丙○○有在場，被告甲○○是丙○○聯絡後趕來等語。況且
      本件加盟契約乃由被告丙○○出面擔任契約當事人、由被告甲○○為連帶保證
      人與告訴人公司所簽訂，此有前揭契約書二件可憑，被告丙○○簽約在前，復
      在場幫忙，足見其確有參與經營「青心茶莊」之事實。綜上所述，被告甲○○
      、丙○○所辯，均係事後卸責之詞，均無足採。本件事證明確，被告甲○○、
      丙○○之犯行均堪認定。
二、按商標法關於違反「於有關同一商品或類似商品之廣告、標帖、說明書、價目表
    或其他文書，附加相同或近似於他人註冊商標圖樣而陳列或散布者」行為，原成
    立第六十二條第二款之罪，嗣商標法於九十二年五月二十八日修正公布（於同年
    十一月二十八日施行），新修正商標法第八十一條之立法理由已載明：「依修正
    條文第六條之規定，為行銷之目的，將商標用於商品、服務或其有關之物件，或
    利用平面圖像、數位影音、電子媒體或其他媒介物足以使相關消費者認識其為商
    標者，均屬商標之使用，現行條文第二款之規定，即屬前揭商標使用態樣之一，
    並已為修正條文第八十一條各款所包括，應無再重複規定之必要，以免產生解釋
    上之疑問；為避免因刪除現行條文第二款之規定，而誤會現行條文第二款之行為
    已不罰，特予說明」，是修正前第六十二條第二款於修正後為第八十一條之罪，
    而此二法條之法定刑均為「三年以下有期徒刑、拘役或科或併科新臺幣二十萬元
    以下罰金」，僅犯罪構成要件略有修正。被告二人行為後，法律有變更，依刑法
    第二條第一項前段規定，比較新舊法結果，自應適用裁判時之法律，即修正後商
    標法第八十一條規定。核被告甲○○、丙○○所為，均係犯修正後商標法第八十
    一條第一款之罪。被告二人就右揭犯行，互有犯意聯絡及行為分擔，為共同正犯
    。又檢察官起訴法條雖疏未記載被告二人涉有修正前商標法第六十二條第二款之
    罪嫌，惟此業經蒞庭檢察官於原審審理時當庭增列被告二人所犯法條尚有修正前
    商標法第六十二條第二款之罪嫌，附此敘明。原審以被告等罪證明確，予以論罪
    科刑，固非無見，惟查被告事後已與告訴人達成和解，賠償告訴人之損失，告訴
    人並已表示不願追究之意，有和解書附卷可稽，且被告等並已將前開廣告招牌拆
    除完畢，亦有照片附卷足憑。被告上訴否認犯罪，雖無理由，惟原判決未及審酌
    被告等事後已與告訴人和解等情形，不無可議之處，應予撤銷改判。爰審酌被告
    等原與告訴人訂有加盟契約，於契約屆滿後繼續使用告訴人之商標，情節尚屬輕
    微，及渠等之犯罪動機、目的、手段、品行、智識程度，所生損害，暨犯後已與
    告訴人達成和解，賠償損失等一切情狀，各量處如主文第二項所示之刑，並均諭
    知易科罰金之折算標準。末查被告等均未曾受有期徒刑以上刑之宣告，有台灣高
    等法院被告全國前案紀錄表在卷可稽，其等經此次教訓，當知警惕守法，應無再
    犯之虞，本院認其等所宣告之刑，以暫不執行為適當，均併予宣告緩刑二年，以
    啟自新。扣案交付被告丙○○代保管之附加如附件所示商標圖樣之廣告招牌一面
    ，應依修正後商標法第八十三條規定併予宣告沒收。
三、至公訴人意旨認被告甲○○、丙○○二人另涉犯修正前商標法第六十二條第一款
    及第六十三條之規定，惟查被告二人堅詞否認有於所販賣之冷、熱飲飲料等商品
    使用告訴人公司之前揭註冊商標圖樣，且證人洪宏偉亦於審理時到庭證稱：「當
    時有對招牌、飲料容器作檢視，發現只有招牌，容器沒有發現有青心的商標」等
    語，尚難認被告二人有於販賣之飲料商品使用告訴人公司之註冊商標圖樣，公訴
    人所舉之證據尚未足以證明被告二人有公訴人所指之修正前商標法第六十二條第
    一款「意圖欺騙他人，於同一商品，使用相同他人註冊商標之圖樣」及第六十三
    條「明知為前條商品而販賣」之犯罪事實，此外，本院復查無其他具體事證足資
    證明被告二人涉有此部分之犯行，是以此部分犯行即屬不能證明，惟公訴人認為
    此部分犯行，與前開論罪科刑部分，有牽連犯之裁判上一罪關係，爰不另為無罪
    之諭知，併此敘明。
據上論結，應依刑事訴訟法第三百六十九條第一項前段、第三百六十四條、第二百九
十九條第一項前段，修正後商標法第八十一條第一款、第八十三條，刑法第十一條前
段、第二條第一項前段、第二十八條、第四十一條第一項前段、第七十四條第一款，
罰金罰鍰提高標準條例第二條，判決如主文。
本案經檢察官乙○○到庭執行職務。
中      華      民      國      九十三      年      四      月    八    日
                                    臺灣高等法院臺中分院刑事第五庭
            審判長法  官  袁  從  楨
                                                法  官  姚  勳  昌
                                                法  官  郭  同  奇
右正本證明與原本無異。
不得上訴。
                                                書記官  陳  玫  伶
中      華      民      國      九十三   年       四      月     八     日
附錄論罪科刑法條
修正後商標法第八十一條第一款：
未得商標權人或團體商標權人同意，有下列情形之一者，處三年以下有期徒刑、拘役
或科或併科新台幣二十萬元以下罰金：
一、於同一商品或服務，使用相同之註冊商標或團體商標者。                  Ｉ
